【裁判字號】    90,訴,118
【裁判日期】    900529
【裁判案由】    違反期貨交易法
【裁判全文】
臺灣臺南地方法院刑事判決                            九十年度訴字第一一八號
    公  訴  人  臺灣台南地方法院檢察署檢察官
    被      告  甲○○
    選任辯護人  吳健安
右列被告因違反期貨交易法案件，經檢察官提起公訴 (八十九年度偵字第一一四六二
號)，本院判決如左：
    主  文
甲○○未經許可，擅自經營期貨顧問事業，處有期徒刑拾月。
    事  實
一、甲○○係位於台南市○○路八十八號八樓之一「文玄行」之實際負責人，明知該
    商行登記之營業項目並不包括仲介及提供場所設備及相關外匯資訊供客戶自行下
    單操作外匯保證金交易業務，而期貨交易法於民國八十六年三月二十六日由總統
    公佈生效後，期貨信託事業、期貨期貨信託事業、期貨經理事業、期貨顧問事業
    或其他期貨服務事業，均應經主管機關即財政部證券暨期貨管理委員會許可後，
    始得經營。詎甲○○未經財政部證券暨期貨管理委員會之許可並發給許可證照，
    竟自八十九年六月間之某日起，在上開地點，以「文玄行」名義經營仲介外匯保
    證金交易之期貨顧問事業，其方式係先以「文玄行」名義招募文書行政兼職人員
    ，於錄取新進人員後，再對其施以外匯買賣之操作、分析等訓練，並提供與「文
    玄行」合作之澳門華基利投資有限公司（下稱華基利公司）海外客戶買賣外匯之
    資料教導新進人員計算盈虧，藉機吸收成為客戶，而由「文玄行」以其場所設備
    及相關外匯資訊供客戶自行下單操作外幣保證金交易業務，並提供華基利公司之
    買賣合約書供客戶簽約，招攬客戶先匯入開戶保證金美金一千元以上不等之數額
    至華基利公司提供設於香港之匯豐銀行供客戶匯款之帳戶，完成開戶手續後即可
    進行外匯保證金之交易，其交易商品為歐元、英鎊、瑞士法郎、日幣等主要外幣
    ，以美金之幣值漲跌標準計算營虧，並以台灣時間晚上十點之澳門收盤價作標準
    ，訂買之契約保證金直接由客戶之帳戶扣除，而客戶並無法直接取得所買得之外
    匯，客戶欲下單買賣時，可透過文玄行提供之免費專線電話下單至澳門華基利公
    司，或在家中自費打電話下單至華基利公司，或委由「文玄行」之員工代為操作
    ，而華基利公司則每日將當日成交情形依個別客戶製作日結表，傳真予「文玄行
    」，客戶看表後便知盈虧，客戶交易一口即一千美金，則甲○○可向華基利公司
    取得新台幣八百元之佣金，甲○○並提供金融資訊報價、場地、設備及相關外匯
    資訊，供客戶自行下單交易。嗣於八十九年四月十二日，為台南市調查站依法搜
    索查獲，並扣得文玄行員工履歷表五張、外匯市場分析資料十張、下單交易紀錄
    十三張、刊登廣告資料一本、外匯市場分析資料三十一張、文玄行指令紀錄一五
    九頁及匯市資訊二頁。
二、案經法務部調查局台南市調查站移送台灣台南地方法院檢察署檢察官偵查起訴。
    理  由
一、訊據被告甲○○固坦承係文玄行之負責人，並介紹客戶給華基利公司，由其提供
    該公司之客戶協議書供客戶簽約，並由客戶依前開交易方式買賣外匯，於客戶交
    易一口外匯保證金後，華基利公司即給予新台幣八百元之佣金，及前開業務之經
    營並未經財政部證券暨期貨管理委員會許可之事實，惟矢口否認有何違反期貨交
    易法之犯行，辯稱其所經營者並非期貨顧問事業，文玄行登記營業項目包括投資
    顧問業，自得從事國外投資之引介、提供商情資料與引介諮商顧問等業務，故文
    玄行引介客戶與澳門華基利公司簽約在國外從事投資交易，並無違法性，再者，
    客戶在國外地區從事外匯投資交易行為，期貨交易法係國內法，自不能規範國人
    在國外地區之交易行為云云。經查，按外匯保證金交易係期貨交易法第三條第一
    項第四款槓桿保證金交易之一種，外匯保證金交易係指一方於客戶與其簽約並繳
    付外幣保證金後，得隨時應客戶之請求，於保證金之數倍範圍以內以自己之名義
    為客戶之計算，在外匯市場從事不同幣別間之即期或遠期買賣交易，此項交易不
    須實際交割一般都在當日或到期前以反方向交易軋平僅結算買賣差價，企業顧問
    公司招攬國人在境外開立美金帳戶，進行現貨外幣保證金交易，除依期貨交易法
    第三條第二項規定豁免者外，如以招攬客戶至海外開立美金帳戶，並提供場所設
    備及相關外匯資訊（如價位詢問），供客戶自行下單交易者，係屬經營期貨顧問
    事業，此有財證部證券暨期貨管理委員會九十年二月八日（９０）台財證（七）
    字第一０五九五七號函附八十七年五月二十六日（八七）台財證（七）字第三三
    六七二號函在卷可憑。本件被告招攬客戶為外匯保證金交易，其行為即為經營期
    貨顧問事業，又經營期貨顧問事業依期貨交易法第八十二條第一項之規定需經主
    管機關之許可並發給許可證照始可經營，本件被告未經主管機關之許可取得許可
    證照，即擅自經營期貨顧問事業，被告前揭行為自係違反上開法條之規定。次查
    ，澳門地區是否屬中華民國領域，容有不同見解，惟被告「招攬」客戶至海外開
    立美金帳戶，進行現貨外幣保證金交易之行為係在中華民國境內，其未經主管機
    關之許可並發給許可證照而經營即屬違法，故其經營前開業務應經許可之規範，
    尚與招攬之客戶在國外地區從事外匯投資交易行為，並無關涉，此外，右揭事實
    亦經證人乙○○即該行客戶兼營業員於本院調查時；證人陳維德即該行客戶兼營
    業員於調查站供證綦詳，並有如事實欄所示之物扣案可證，被告所辯顯係卸責之
    詞，不足採信，其事證明確，被告犯行應足認定。
三、核被告甲○○所為，係犯期貨交易法第一百十二條第五款之未經許可擅自經營期
    貨顧問事業之罪。爰審酌被告之素行、犯罪之動機、目的、手段、品行、智識程
    度、所生危害及犯罪後之態度等一切情狀，量處如主文所示之刑。另扣案文玄行
    員工履歷表五張、外匯市場分析資料十張、下單交易紀錄十三張、刊登廣告資料
    一本、外匯市場分析資料三十一張、文玄行指令紀錄一五九頁及匯市資訊二頁，
    並非全屬被告個人所有之物，亦非違禁物，爰不予宣告沒收。末查，公訴人認被
    告另涉犯未經許可經營期貨服務事業及期貨經理事業，惟查，按前開財證部證券
    暨期貨管理委員會九十年二月八日（９０）台財證（七）字第一０五九五七號函
    附八十七年五月二十六日（八七）台財證（七）字第三三六七二號函所示，被告
    前開行為係屬經營期貨顧問事業甚明，此一部分與前開論罪科刑部分，僅態樣不
    同，係屬單純一罪關係，爰不另為無罪之諭知，附此敘明。
據上論斷，應依刑事訴訟法第二百九十九條第一項前段，期貨交易法第一百十二條第
五款，判決如主文。
本案經檢察官林逸梅到庭執行職務
中    華    民    國      九十        年      五      月    二十九    日
                                  臺灣臺南地方法院刑事第二庭
                                          法  官  鍾  邦  久
右正本證明與原本無異。
如不服本判決，應於判決送達後十日內，向本院提出上訴狀。
                                          書記官  陳  玉  果
中    華    民    國      九十        年      五      月    二十九    日
附錄法條
期貨交易法第一百一十二條第五款：
有下列情事之一者，處七年以下有期徒刑，毒併科新台幣三百萬元以下罰金：
五、未經許可，擅自經營期貨信託事業、期貨經理事業、期貨顧問事業或其他期貨服
    務事業者。


司法院資訊處製作；財團法人民間司法改革基金會備份。
